【裁判字號】    99,台非,301
【裁判日期】    991028
【裁判案由】    違反毒品危害防制條例
【裁判全文】
最高法院刑事判決              九十九年度台非字第三０一號
上  訴  人  最高法院檢察署檢察總長
被      告  甲○○
上列上訴人因被告違反毒品危害防制條例案件，對於台灣高雄地
方法院中華民國九十七年五月三十日第一審確定簡易判決（九十
七年度審簡字第一二四０號，聲請簡易處刑案號：台灣高雄地方
法院檢察署九十七年度毒偵字第二三二一號），認為違法，提起
非常上訴，本院判決如下：
    主  文
原判決撤銷。
甲○○施用第二級毒品，處有期徒刑伍月，如易科罰金，以新台
幣壹仟元折算壹日。扣案如附表所示甲基安非他命拾貳包，均沒
收銷燬之。
    理  由
非常上訴理由稱：「一、按判決不適用法則或適用法則不當者，
為違背法令，刑事訴訟法第三百七十八條定有明文。又刑法第四
十七條規定，受有期徒刑之執行完畢，或受無期徒刑或受有期徒
刑一部之執行而赦免後，五年以內再犯有期徒刑以上之罪者，為
累犯。另數罪併罰案件之執行完畢，係指數罪定其應執行之刑，
已將該應執行之刑執行完畢而言，若其中一罪之有期徒刑先執行
期滿，嗣法院依檢察官之聲請，以裁定定其數罪之應執行之刑確
定後，其在未裁定前已先執行之罪，因嗣後合併他罪定應執行刑
之結果，檢察官所換發之執行指揮書，係執行應執行刑，其前已
執行之有期徒刑部分，僅應予以扣除，不能認已執行完畢（最高
法院八十三年度台上字第五五七八號、八十四年度台非字第二八
四號、九十五年度台非字第三二○號判決參照）。二、經查，本
件被告甲○○前於民國九十六年間，因犯毒品危害防制條例罪，
經台灣高雄地方法院以九十五年度簡字第六四○六號判處有期徒
刑五月確定（下稱前案），嗣經台灣高雄地方法院以九十六年度
聲減字第二二三八號裁定，減為有期徒刑二月十五日，於九十六
年九月一日執行完畢，翌日出監。嗣因毒品危害防制條例案件，
於九十六年九月三日經台灣高雄地方法院以九十六年度易字第一
七二七號判處六月、四月，減為有期徒刑三月、二月，應執行有
期徒刑四月確定（下稱後案）。上開三罪，經台灣高雄地方法院
以九十六年度聲字第三○二九號裁定應執行有期徒刑六月確定，
自九十八年二月七日入監執行後，於九十八年五月二十一日執行
完畢，再接續執行本案台灣高雄地方法院九十七年度審簡字第一
二四○號毒品危害防制條例案件等情，有刑案資料查註紀錄表、
法務部全國檢察官線上查詢刑案人犯在監所最新資料報表查詢單
、台灣高雄地方法院九十六年度聲減字第二二三八號、九十六年
度聲字第三○二九號裁定暨卷宗可稽。揆之上開說明，被告所犯
前案，形式上雖於九十六年九月一日執行完畢，嗣因再與後案合
併定應執行刑，而於九十八年五月二十一日執行完畢，前案已執
行之有期徒刑部分，僅應予扣除而不能認為於九十六年九月一日
已執行完畢，而本案之犯罪日期為九十七年二月二十九日下午三
時許，係於九十八年五月二十一日執行完畢前所犯，有各該案判
決書在卷足憑，揆諸首揭說明，本案並未構成累犯。詎原判決不
察，誤為累犯，依累犯論處並加重其刑，自屬違背法令。三、案
經確定，且於被告不利，爰依刑事訴訟法第四百四十一條、第四
百四十三條提起非常上訴，以資糾正。」等語。
本院按受徒刑之執行完畢，或一部之執行而赦免後，五年以內故
意再犯有期徒刑以上之罪者，為累犯，加重本刑至二分之一，刑
法第四十七條第一項定有明文。又被告犯應併合處罰之數罪，經
法院分別判處有期徒刑確定，並依檢察官之聲請，以裁定定其數
罪之應執行刑確定，該數罪是否執行完畢，係以所定之刑全部執
行完畢為斷。其在未裁定前已先執行之有期徒刑之罪，因嗣後合
併他罪定應執行刑之結果，檢察官所換發之執行指揮書，係執行
應執行刑，其前已執行之有期徒刑部分，僅應予扣除，不能認為
已執行完畢。本件原確定判決以：被告甲○○前因施用毒品案件
，經原審法院裁定送觀察、勒戒後，認有繼續施用毒品傾向，再
經原審法院以裁定送戒治處所施以強制戒治，嗣因強制戒治滿六
月且無繼續戒治之必要，而於九十五年七月十三日強制戒治執行
完畢釋放，並由台灣高雄地方法院檢察署檢察官以九十五年度戒
毒偵字第二九八號為不起訴處分，復於九十五年、九十六年間因
施用毒品案件，經原審法院分別判處有期徒刑五月（嗣經裁定減
為有期徒刑二月十五日、下稱前案）及有期徒刑二月、三月（下
稱後案），定應執行有期徒刑六月確定，於九十六年九月一日執
行完畢。詎其猶不知戒絕悔改，竟於強制戒治執行完畢釋放後五
年內，基於施用第二級毒品之犯意，於九十七年二月二十九日下
午三時許，在高雄縣鳳山市○○○路二二六號之新祺旅社三五○
室，施用甲基安非他命一次。嗣於九十七年二月二十九日晚上八
時十分許，在上開處所，為警查獲並扣得甲基安非他命十二包（
總毛重一點二公克），經其同意採集尿液送驗後，始查悉上情。
並適用刑法第四十七條第一項規定，依累犯加重其刑，因而論被
告以施用第二級毒品罪，累犯，處有期徒刑六月，並諭知易科罰
金之折算標準，及為相關從刑之宣告。惟查被告所犯後案與前案
部分，原審法院係依檢察官之聲請，於九十六年十二月十二日以
九十六年度聲字第三○二九號裁定，定其應執行之刑為有期徒刑
六月（並諭知易科罰金之折算標準）確定，並於九十八年二月七
日執行，九十八年五月二十一日執行完畢，有裁定書、執行指揮
書、被告前案紀錄表各在卷可稽。則被告於九十七年二月二十九
日犯本件施用第二級毒品罪時，其後案與前案定應執行刑之結果
，既應至九十八年五月二十一日始執行完畢，則被告本件所犯即
與累犯之要件不合，不能論以累犯。乃原判決適用刑法第四十七
條第一項規定，論被告以累犯，並加重其刑，自屬違背法令。案
經確定，且不利於被告，非常上訴意旨執以指摘，洵有理由。應
由本院將原判決撤銷，另行判決如主文第二項所示，以資救濟。
據上論結，應依刑事訴訟法第四百四十七條第一項第一款，毒品
危害防制條例第十條第二項、第十八條第一項前段，刑法第十一
條、第四十一條第一項前段，判決如主文。
中    華    民    國  九十九  年    十    月  二十八  日
                      最高法院刑事第九庭
                          審判長法官  邵  燕  玲
                                法官  李  伯  道
                                法官  孫  增  同
                                法官  施  俊  堯
                                法官  李  嘉  興
本件正本證明與原本無異
                                      書  記  官
中    華    民    國  九十九  年   十一    月    一   日
                                                    ｍ
附錄本案論罪科刑法條
毒品危害防制條例第十條第二項
施用第二級毒品者，處三年以下有期徒刑。
  附表
┌───┬──────────────────────┐
│編  號│鑑定結果                                    │
├───┼──────────────────────┤
│1     │第二級毒品甲基安非他命（驗前淨重：0.055公克 │
│      │，驗後淨重：0.053公克）                     │
├───┼──────────────────────┤
│2     │第二級毒品甲基安非他命（驗前淨重：0.043公克 │
│      │，驗後淨重：0.041公克）                     │
├───┼──────────────────────┤
│3     │第二級毒品甲基安非他命（驗前淨重：0.072公克 │
│      │，驗後淨重：0.07公克）                      │
├───┼──────────────────────┤
│4     │第二級毒品甲基安非他命（驗前淨重：0.057公克 │
│      │，驗後淨重：0.055公克）                     │
├───┼──────────────────────┤
│5     │第二級毒品甲基安非他命（驗前淨重：0.076公克 │
│      │，驗後淨重：0.074公克）                     │
├───┼──────────────────────┤
│6     │第二級毒品甲基安非他命（驗前淨重：0.078公克 │
│      │，驗後淨重：0.076公克）                     │
├───┼──────────────────────┤
│7     │第二級毒品甲基安非他命（驗前淨重：0.077公克 │
│      │，驗後淨重：0.075公克）                     │
├───┼──────────────────────┤
│8     │第二級毒品甲基安非他命（驗前淨重：0.053公克 │
│      │，驗後淨重：0.051公克）                     │
├───┼──────────────────────┤
│9     │第二級毒品甲基安非他命（驗前淨重：0.058公克 │
│      │，驗後淨重：0.056公克）                     │
├───┼──────────────────────┤
│10    │第二級毒品甲基安非他命（驗前淨重：0.058公克 │
│      │，驗後淨重：0.056公克）                     │
├───┼──────────────────────┤
│11    │第二級毒品甲基安非他命（驗前淨重：0.065公克 │
│      │，驗後淨重：0.063公克）                     │
├───┼──────────────────────┤
│12    │第二級毒品甲基安非他命（驗前淨重：0.056公克 │
│      │，驗後淨重：0.054公克）                     │
└───┴──────────────────────┘

司法院資訊處製作；財團法人民間司法改革基金會備份。
